臺灣板橋地方法院交通事件裁定　　　 100年度交聲字第4119號
原處分機關　交通部公路總局臺北區監理所
異　議　人
即受處分人　賴韋志
上列異議人即受處分人因違反道路交通管理處罰條例事件，對於
交通部公路總局臺北區監理所民國100 年11月24日所為之裁決（
原處分案號：北監自裁字第裁40-Z00000000號），聲明異議，本
院裁定如下：
    主  文
異議駁回。
    理  由
一、原處分意旨略以：異議人即受處分人賴韋志於民國100 年9
    月1 日上午7 時18分許，駕駛車牌號碼6010-EJ 號自用一般
    小客貨車，行經國道三號高速公路北向46公里處（樹林收費
    站）時，為國道公路警察局第六警察隊（下稱第六警察隊）
    值勤員警攔查，認有「汽車駕駛人未繫安全帶」之交通違規
    ，遂以公警局交字第Z00000000 號舉發違反道路交通管理事
    件通知單（下稱舉發通知單）當場舉發。嗣異議人於同年月
    9 日遞狀向原處分機關陳述意見，經原處分機關認定確有前
    揭違規情事，乃依道路交通管理處罰條例第31條第2 項之規
    定，以北監自裁字第裁40-Z00000000號違反道路交通管理事
    件裁決書（下稱裁決書）裁處異議人罰鍰新臺幣（下同）
    3,000 元。
二、異議意旨略以：異議人於前揭時、地行經樹林收費站時，為
    方便拿取回數票繳費，始鬆開安全帶云云。
三、按駕駛人及前座乘客均應繫妥安全帶，道路交通安全規則第
    89條第1 項第5 款定有明文；又汽車行駛於高速公路，其駕
    駛人或前座乘客未繫安全帶者，處駕駛人3,000 元以上6,00
    0 元以下罰鍰，道路交通管理處罰條例第31條第2 項亦有規
    定。
四、經查：
（一）異議人於100 年9 月1 日上午7 時18分許，駕駛車牌號碼
      6010 -EJ號自用一般小客貨車，行經國道三號北向46公里
      處（樹林收費站）時，為第六警察隊值勤員警攔查，認有
      「汽車駕駛人未繫安全帶」之交通違規，遂以公警局交字
      第Z00000000 號舉發通知單當場舉發。嗣異議人於同年月
      9 日遞狀向原處分機關陳述意見，經原處分機關向第六警
      察隊查證結果，該隊以100 年10月24日公警六交字第1000
      671426號函覆：「... 三、本隊執勤員警於100 年9 月1
      日7時18 分許，在國道3 號北向46公里處（樹林收費站）
      ，發現該車駕駛進站前已未依規定繫上安全帶，遂依法攔
      查，當場告知違規事實，爰依法舉發... 」等語，有前揭
      舉發通知單、裁決書、第六警察隊100 年10月24日公警六
      交字第1000671426號函1 份在案可憑。
（二）異議人雖為前揭辯解，然以：
   1、高速公路係指出入口完全控制，中央分隔雙向行駛，除起
      迄點外，並與其他道路立體相交，專供汽車行駛之公路；
      汽車行駛高速公路，於駛進收費站前，應依標誌指示預為
      減速慢行，並依規定標誌、標線、號誌指示或交通勤務警
      察指揮順序行駛過站繳費，高速公路及快速公路交通管制
      規則第2 條第1 項第1 款、第23條分別定有明文，足見駕
      駛人駕車駛進收費站之際，仍屬行駛於高速公路上之狀態
      。又道路交通管理處罰條例第31條第2 項限制汽車行駛於
      高速公路上，其駕駛人或前座乘客應繫安全帶，立法目的
      係為保障駕駛人及前座乘客在高速公路行車時之生命、身
      體安全，避免因受到外力碰撞而造成重大傷亡，是所謂未
      繫安全帶之意義，當包括完全未繫及未依使用方法繫妥者
      ，且倘駕駛人駕車行駛在高速公路上，既隨時存有因高速
      擦撞事故，進而造成駕駛人及其他用路人重大傷亡之風險
      ，自應全程遵守前揭規定而妥適繫用安全帶甚明。
   2、證人即第六警察隊攔查異議人之警員巫榮能於本院調查中
      具結證述：「... 當時看到異議人駕車未繫安全帶，我看
      到他的距離是進收費站二到三公尺的距離，... 因為當事
      人車子前檔未貼安全玻璃，故可以清楚看到他未繫安全帶
      ，... 我們在異議人經過繳費後，才攔停，攔停後異議人
      說他是把安全帶鬆開要拿回數票繳費，但我跟他說我們會
      攔查你的原因是看到他完全沒有繫安全帶，並沒有鬆安全
      帶的動作，所以我們才會取締你，... 」等語明確，並有
      證人提出之樹林收費站車道及證人攔停異議人處之現場示
      意照片2 張在卷，核與異議人於本院調查中自承：「...
      進收費站，要拿回數票，安全帶卡到，我就鬆開去拿...
      於離收費站約1 、2 個車身左右就鬆開安全帶... 」等情
      相符。從而異議人事實上確已有於駕車行進間未繫安全帶
      之行為，而該當道路交通管理處罰條例第31條第2 項之要
      件無疑。況縱然異議人當時確係欲拿取回數票通過繳費站
      而鬆開安全帶，然斯時異議人仍屬駕車行駛高速公路之狀
      態，已如前述，隨時存有不慎衝撞前方車輛及收費站建物
      設施，或遭後方車輛違規高速撞擊之風險，其鬆開安全帶
      之舉，顯已解除、降低安全帶之保護功能，異議人辯稱欲
      取出回數票繳費始鬆開安全帶乙節，亦非鬆開安全帶之正
      當理由。是異議人於前揭時、地既有前揭違規事實，舉發
      員警依據其在場親自見聞之情狀，判定異議人有未繫安全
      帶之事實，掣單舉發，核無違誤。
五、綜上所述，本件異議人確有於前揭時、地，有「汽車駕駛人
    未繫安全帶」之交通違規事實，原處分機關依道路交通管理
    處罰條例第31條第2 項規定，裁處異議人罰鍰3,000 元，經
    核尚無不合，應予維持。異議人猶執前詞，對原處分機關所
    為之裁決處分聲明異議，核無理由，應予駁回。
六、爰依道路交通事件處理辦法第18條，裁定如主文。
中    華    民    國   100    年    12    月    29    日
                  刑事第十七庭  法  官  方祥鴻
上列正本證明與原本無異。
如不服本裁定，應於裁定送達後五日內敘明抗告理由，向本院提
出抗告狀。
                                書記官  洪紹甄
中    華    民    國   100    年    12    月    29    日